臺灣臺北地方法院刑事判決　　　　　　　　　　　　　九十一年度自字第五六九號
　　自　訴　人　甲○○
　　被　　　告　乙○○
右列被告因詐欺案件，經自訴人提起自訴，本院判決如左：
    主  文
乙○○無罪。
    理  由
一、自訴意旨略以：被告乙○○ (自訴人誤載為謝民機應予更正) 因與其友人共同前
    來自訴人甲○○擔任經理之路易餐廳消費而與自訴人認識，詎被告竟意圖為自己
    不法所有，明知其無法支付餐飲消費，卻佯稱其本名為謝伯緯，須經常與客戶應
    酬，要求自訴人允其簽帳消費，迨月底結帳後償還，致自訴人陷於錯誤，被告即
    陸續於民國九十一年五月七日、同月十四日、十六日、十七日至路易餐廳消費四
    次，消費金額分別為新台幣 (下同)二萬九千元、一萬七千元、五千元、一萬二
    千元，共計六萬三千元，被告得逞後即避不見面，自訴人屢尋不獲始知受騙，因
    認被告涉犯刑法第三百三十九條第一項之詐欺取財罪嫌。
二、按刑事訴訟法第三百十九條第一項前段所謂犯罪被害人，係指犯罪當時之被害人
    而言，且衹須就其所訴之事實如果屬實，在實體法上足認其為被害之人為已足，
    並不以實際上確曾受害為必要 (最高法院三十年度上字第四五二號判例參照 )，
    查本件自訴人雖非路易餐廳負責人而為路易餐廳之經理 (業績幹部 )，然依自訴
    人之指訴被告明知無付款能力卻施用詐術使自訴人陷於錯誤而同意被告簽帳，並
    先代替被告墊付消費款與路易餐廳，事後向被告催討，被告無力付款始知受騙，
    則自訴人所訴之事實倘屬真實，自訴人之權利當然直接受害，已具備因詐欺罪而
    被害之形式，因此自訴人自得合法提起本件自訴。
三、自訴人認被告涉有其所指訴之詐欺犯行，其所提出之證據有二，一為自訴人之指
    訴，二為自訴人所提出而為被告自認確係其所簽發之本票二紙，訊據被告固坦承
    確曾於自訴人所指之時間，前後四次前往路易餐廳消費，並積欠如自訴人所指之
    消費款項之情，核與自訴人之指訴相符，被告此部分之供述自屬真實，然堅決否
    認有何詐欺取財犯行，辯稱：我之前即多次前往路易餐廳消費，且均已結清，本
    案四次消費款之二萬九千元及一萬七千元部分仍屬積欠，至五千元部分，係當日
    消費二萬五千元，我付清二萬元，尚欠五千元，而非一次僅消費五千元，另一萬
    二千元部分，係因為雙方就全場與否之認定有所歧異，所以這筆錢我還沒有與路
    易餐廳結算，我沒有詐欺等語，自訴人對於被告之上開辯解亦不爭執，是依自訴
    人之指訴及其提出本票二紙，僅能認定被告確曾至路易餐廳消費，因未當場付清
    消費款而簽發本票之情，而純以此債務不完全履行之事實相衡，其原因所在多有
    ，非必認被告於消費之初即有不法所有之意圖，尚不足以認定被告確有詐欺取財
    之犯行，且依自訴人及被告所共認之 (一) 被告於本案之前即曾四、五次前往路
    易餐廳消費，消費款每次均在一、二萬元之間，且均已現金結清，(二)本案四次
    消費款，被告並非完全積欠未付，其中有一筆有先給付二萬元，另一萬二千元部
    分，係因雙方對於「全場」之認定有所歧異，已難認定被告於該四次前往消費之
    初其主觀上即有何詐欺之意圖，況且自訴人於本院調查時陳稱：「 (五月十七日
    是被告第一次簽帳，為何會准他簽帳？) 因為他報他朋友的名字，他朋友在我們
    餐廳的信用很好，所以我准他簽帳」、「 (被告去你們餐廳消費這幾次，他有無
    說他是做什麼的？) 他沒有說他做什麼的」、「 (你們這四次都讓被告簽帳，而
    且你們相信被告會付帳之理由？) 我們是以被告潘姓朋友的信用來衡量」、「 (
    被告有無以任何的言行讓你誤認為他有資力？) 沒有，我想時機也不太好，搏一
    搏」等語，亦難認定被告客觀上有施用何種詐術，而使自訴人對其財務資力情形
    之認識陷於錯誤同意其簽帳，完全是自訴人主觀上對於被告友人之過份信賴及誤
    判，是難認被告有何詐欺取財之犯意及行為，依法自應為無罪之諭知。
據上論斷，應依刑事訴訟法第三百四十三條、第三百零一條第一項，判決如主文。
中      華      民      國    九十一    年      十      月     十八    日
                           臺灣臺北地方法院刑事第三庭
                                     法  官  徐  世  禎
右正本證明與原本無異。
如不服本判決，應於判決送達後十日內，向本院提出上訴狀。
                                     書記官  黃  瓊  玉
中      華      民      國    九十一    年      十      月     十八    日
